---
title: "Introducción a la Evaluación de Impacto"
author: 
- name: Irvin Rojas
  url: https://www.rojasirvin.com/
  affiliation: CIDE
description: |
  Diplomado en Metodologías de Evaluación CLEAR - Consejo Nuevo León 2021
site: distill::distill_website
---

```{r setup, include=FALSE}
knitr::opts_chunk$set(echo = FALSE)

# Learn more about creating websites with Distill at:
# https://rstudio.github.io/distill/website.html

# Learn more about publishing to GitHub Pages at:
# https://rstudio.github.io/distill/publish_website.html#github-pages

```

```{r meta, echo=FALSE}
library(metathis)
meta() %>%
  meta_general(
    description = "Evaluación de impacto",
    generator = "xaringan and remark.js"
  ) %>% 
  meta_name("github-repo" = "rojasirvin/evaluacion-impacto-clear/") %>% 
  meta_social(
    title = "Introducción a la evaluación de impacto",
    url = "https://rojasirvin.github.io/curso_conl2021/index.html",
    image = "https://repository-images.githubusercontent.com/304962818/38fb4600-20f5-11eb-9597-52659d721631",
    image_alt = paste(
      "Title slide of Sharing Your Work with xaringan:",
      "An Introduction to xaringan for Presentations: The Basics and Beyond",
      "Workshop presented by Silvia Canelon"
      ),
    og_type = "website",
    og_author = "Irvin Rojas",
    twitter_card_type = "summary_large_image",
    twitter_creator = "@rojasirvin"
  )
```

# Bienvenidos

En este sitio encontrarán materiales para las cinco sesiones de Introducción a la Evaluación de Impacto, que forman parte del Diplomado en Evaluación organizado por CLEAR - Consejo Nuevo León 2021.

# Diapositivas

[Sesión 1.](https://rojasirvin.github.io/curso_conl2021/slides/intro_evaluacion.html#1) Introducción a la evaluación de impacto

[Sesión 2.](https://rojasirvin.github.io/curso_conl2021/slides/metodos_experimentales.html#1) Métodos experimentales

[Sesión 3](https://rojasirvin.github.io/curso_conl2021/slides/metodos_no_experimentales.html#1) . Métodos no experimentales

Sesión 4. Aplicaciones de métodos experimentales

Sesión 5. Aplicaciones de métodos no experimentales


# Software

Para las sesiones 4 y 5 usaremos R. [Aquí](https://rojasirvin.github.io/curso_conl2021/slides/instalacion_r.html#1) tengo unas diapositivas explicando cómo instalarlo.

# Notas {.appendix}

Algunas notas aquí.