---
title: "Instalación de R"
author: "Irvin Rojas"
header-includes:
  - \usepackage{tikz}
  - \usetikzlibrary{shapes, shadows,arrows}
output:
  xaringan::moon_reader:
    css: [default, "libs/cide.css", metropolis-fonts, "https://stackpath.bootstrapcdn.com/bootstrap/4.3.1/css/bootstrap-grid.min.css", "https://use.fontawesome.com/releases/v5.7.2/css/all.css", "https://cdn.rawgit.com/jpswalsh/academicons/master/css/academicons.min.css"]
    seal: false
    chakra: "https://remarkjs.com/downloads/remark-latest.min.js"
    lib_dir: libs
    nature:
      highlightStyle: github
      highlightLines: true
      countIncrementalSlides: false
      titleSlideClass: ["middle", "center"]
      ratio: "16:9"
      beforeInit: ["https://platform.twitter.com/widgets.js", "libs/cols_macro.js"]
      navigation:
        scroll: false
---

class: title-slide

```{r setup, include=FALSE}
knitr::opts_chunk$set(echo = FALSE, fig.path = "figures/")
library(tidyverse)
library(magick)
library(reticulate)
xfun::pkg_load2(c('base64enc', 'htmltools', 'mime'))
```

.title[
# Instalación de R
]

.subtitle[
## Evaluación de Impacto
]

.author[
### Irvin Rojas <br> [rojasirvin.com](https://www.rojasirvin.com/) <br> [<i class="fab fa-github"></i>](https://github.com/rojasirvin) [<i class="fab fa-twitter"></i>](https://twitter.com/RojasIrvin) [<i class="ai ai-google-scholar"></i>](https://scholar.google.com/citations?user=FUwdSTMAAAAJ&hl=en)
]

---

class: center, middle, inverse

# R desde cero

---

# ¿Qué es R?

R es un lenguaje y un entorno de cómputo para estadística

Es un **lenguaje**: le decimos a la computadora que haga tareas específicas

- Calcule la media de un conjunto de datos

- Haga un histograma de un conjunto de datos

- Corra una regresión lineal (estime la pendiente y de una línea de regresión y su error estándar asociado)

--

Tenemos que aprender cómo *hablarle* a la computadora

A diferencia de otros lenguajes, que se usan para muchas cosas, R se enfoca en estadística

---

# ¿Qué más debo saber?

Pueden ver algo de la historia de R en su entrada [en Wikipedia](https://es.wikipedia.org/wiki/R_(lenguaje_de_programaci%C3%B3n))

--

Piensen en para qué les sirve aprender *lenguajes*

Van a comunicarse

- Pedir ejecutar tareas

- Con sus colegas

- Con su *yo* del futuro

--

Tenemos que tener unas reglas básicas comúnes


---

# Instalación de R

Comenzaremos desde la instalación

Den click [acá](http://www.est.colpos.mx/R-mirror/) y eligan la versión para Windows o Mac

Hay que ejecutar el archivo .exe (o .pkg, en el caso de los usuarios de Mac)

Seleccionen un directorio y las opciones preestablecidas para instalar el programa en sus computadoras


---

# ¿Qué es RStudio?

RStudio es un entorno de desarrollo integrado (IDE, en inglés)

Nos permite trabajar de forma más amigable con R

Nos permite editar código con herramientas que facilitan las tareas

Nos permite administrar proyectos

--

Imaginen que quieren hacer su tesis en WordPad

Podemos hacer una analogía con la relación que hay entre WordPad y Word, por un lado, y R y RStudio por el otro

---

# Instalación de RStudio

Descarguen el programa de [acá](https://rstudio.com/products/rstudio/download/)

Ubiquen la versión apropiada (hasta arriba encontrarán la de Windows)

Seleccionen un directorio y las opciones por defecto

--

Con esto estamos listos para comenzar a trabajar

---

class: inverse, middle, center

# El ambiente

---

# R por primera vez

Si buscan en su lista de programas, encontrarán R, solito

Podemos hacer ahí algunas cosas, pero en realidad nunca vamos a trabajar con R por sí solo en este curso

--

Vayamos directo a RStudio

---

# Interfaz de RStudio

Esencialmente tenemos cinco partes principales

1. El editor (izquierda, arriba)

1. La consola (izquierda, abajo)

1. El entorno (derecha, arriba)

1. Las herramientas (derecha abajo)

1. La barra de menús y tareas

---

# El editor

En el editor escribimos comandos, es decir, instrucciones

A una serie de instrucciones guardadas en un archivo le llamamos *script*

Cuando alguien dice *un script de R* se refiere a un archivo que contiene una colección de instrucciones

Si escribimos lo siguiente en el editor, no pasa nada

```{r include=T, evaluate=F, results=F, echo=T}
1+2
```

También podemos dar la instrucción de que genere un *objeto* que se llame *cosa*

```{r include=T, evaluate=F, results=F, echo=T}
cosa <- 1+2
```

Pero hasta ahora, estas solo son instrucciones
---

# La consola

La consola interpreta nuestras instrucciones y realiza una tarea

Intenten escribir de nuevo
```{r include=T, evaluate=F, results=F, echo=T}
1+2
```

Ahora pidan crear de nuevo el objeto llamado *cosa*

```{r include=T, evaluate=F, results=F, echo=T}
cosa <- 1+2
```

Ahora escriban simplemente *cosa* en la consola

--

El punto es, podríamos hacer todo desde la consola, pero sería impráctico

En estadística y econometría frecuentemente hacemos cientos o miles de tareas para generar un resultado

Los scripts nos permiten coleccionar instrucciones en vez de ponerlas una a una en la consola

---

# Las otras tres partes

En el entorno podremos ver objetos cargados o creados

--

En las utilidades veremos principalmente los paquetes usados, el directorio de trabajo y las gráficas que generemos

--

La barra de herramientas nos permite hacer cosas sencillas como copiar y pegar, modificar la vista de la interfaz y controlar las opciones generales

---

class: center, middle

Presentación creada usando el paquete [**xaringan**](https://github.com/yihui/xaringan) en R.

El *chakra* viene de [remark.js](https://remarkjs.com), [**knitr**](http://yihui.org/knitr), y [R Markdown](https://rmarkdown.rstudio.com).

Material de clase en versión preliminar.

**No reproducir, no distribuir, no citar.**