---
title: "Práctica de métodos experimentales"
author: "Irvin Rojas"
institute: "CIDE"
date: "24 de agosto de 2021"
header-includes:
  - \usepackage{tikz}
  - \usetikzlibrary{shapes, shadows,arrows}
output:
  xaringan::moon_reader:
    css: [default, "libs/cide.css", metropolis-fonts, "https://stackpath.bootstrapcdn.com/bootstrap/4.3.1/css/bootstrap-grid.min.css", "https://use.fontawesome.com/releases/v5.7.2/css/all.css", "https://cdn.rawgit.com/jpswalsh/academicons/master/css/academicons.min.css"]
    seal: false
    chakra: "https://remarkjs.com/downloads/remark-latest.min.js"
    lib_dir: libs
    nature:
      highlightStyle: github
      highlightLines: true
      countIncrementalSlides: false
      titleSlideClass: ["middle", "center"]
      ratio: "16:9"
      beforeInit: ["https://platform.twitter.com/widgets.js", "libs/cols_macro.js"]
      navigation:
        scroll: false


---
class: title-slide

```{r setup, include=FALSE}
knitr::opts_chunk$set(echo = FALSE, fig.path = "figures/")
library(tidyverse)
library(magick)
library(reticulate)
library(knitr)
library(kableExtra)
library(broom)
xfun::pkg_load2(c('base64enc', 'htmltools', 'mime'))
```

.title[
# Clase 4. Práctica de métodos experimentales
]
.subtitle[
## Evaluación de Programas
]
.author[
### Irvin Rojas <br> [rojasirvin.com](https://www.rojasirvin.com/) <br> [<i class="fab fa-github"></i>](https://github.com/rojasirvin) [<i class="fab fa-twitter"></i>](https://twitter.com/RojasIrvin) [<i class="ai ai-google-scholar"></i>](https://scholar.google.com/citations?user=FUwdSTMAAAAJ&hl=en)
]

.affiliation[
### Centro de Investigación y Docencia Económicas <br> División de Economía
]

---
# Agenda

1. Aprenderemos a hacer operaciones básicas en R

1. Nuestro objetivo será poder leer una base de datos

1. Luego aprenderemos a calcular estadísticas básicas 

1. Y finalmente haremos pruebas estadísticas para aplicarlas a problemas de evaluación de impacto

---

class: inverse, middle, center

# R desde cero

---

# Archivos .r o scripts

Los archivos script son una colección de órdenes

Vamos a crear nuestro primer script

En R, desde la barra de tareas creamos un script en blanco

---

# Comentarios al script

Es de vital importancia que sus scripts estén comentados

Para insertar un comentario simplemente escriban \# y el texto que le sigue no será leido como una instrucción

```{r include=T,echo=T,eval=T}
# Esto es un comentario
```

Yo siempre escribo arriba el nombre del proyecto, la fecha, y alguna descripción

Escribir código es como escribir en papel, cada quien tiene sus costumbres y la forma en que mejor se acomoda

---

# Objetos

Un objeto es *algo* que existe en R

Es buena idea familiarizarse con los nombres de los distintos objetos

---

# Constantes

Podemos crear constantes usando la combinación de símbolos "<-"

Para escribir rápidamente "<-" podemos usar el atajo Alt+(-) (es decir Alt y el símbolo de menos)

Noten que las constantes creadas aparecen en el lado derecho

Pueden usar combinaciones de constantes y números

Los símbolos para hacer operaciones son los mismos que en cualquier otro paquete

---

# Constantes

Para *ejecutar* las órdenes pueden seleccionar la parte que quieren ejecutar y presionar Ctrl+Enter

Esto es lo mismo que seleccionar y dar click al botón Run en la barra de Menú

```{r include=T,echo=T,eval=T, results=T}
a <- 1

b <- 2

c <- a+b

c
```


---

# Operadores aritméticos

Los símbolos de los operadores artiméticos son estándar

| Símbolo | Operación |
|:---:|:---:|
| + | Suma |
| - | Resta |
| * | Producto |
| / | División |
| ^ | Potencia |  





---

# Ejercicio 1

Un rectánculo tiene una base igual a 10 unidades y una altura igual a 4 unidades. Genere una constante llamada *area.rect* que indique el área del rectánculo

¿Qué pasa si el rectángulo ahora tiene una altura de 5? Genere la nueva área *area.rect.2*

Un círculo tiene radio de 2.6. Genere una constante *d.circ* que indique el área del círculo y otra *p.circ* que indique el perímetro

---

# Guardar su script

Ya han acumulado varias cosas nuevas

En la práctica, un script puede ser

- La limpieza de un archivo de datos

- El reporte de una investigación

- Una serie de regresiones y predicciones

Queremos guardar todas esas instrucciones para poder repetirlas, compartirlas, publicarlas y editarlas

Simplemente den click en el icono del disco y encuéntrenle un lugar

Lo que yo acostumbro es tener una carpeta por proyecto

Tengo una subcarpeta para los datos, otra para los scripts, otra para los borradores de mi trabajo, otra para los artículos que reviso, etc.

---

# Directorio de trabajo

El directorio de trabajo es el lugar de su disco duro donde se ubican los archivos de R

Cuando leemos scripts, llamamos bases de datos, guardamos objetos, lo hacemos en el directorio de trabajo

Para identificar dónde el directorio actual ejecutamos *getwd*

```{r include=T,echo=T,eval=T, results=T}
getwd()
```

Una cosa que siempre hacemos al iniciar el trabajo es seleccionar un directorio de trabajo

Para establecer un directorio de trabajo usamos *setwd*

```{r include=T,echo=T,eval=T, results=T}
setwd("C:/Users/rojas/Dropbox/presentations_sites/curso_conl2021/data")
```

Noten que usamos "/" en lugar "\\"

---

# Ayuda

Casi nadie se sabe cómo funcionan exactamente todas las funciones en R

Lo más normal es pedir ayuda

Para ver la ayuda de una función ejecutamos "?" seguido del nombre de la función

Si ejecutamos *?mean* obtendremos la ayuda de la función *mean*

Busquen ayuda en internet usando el nombre del paquete

[Stack Overflow](https://stackoverflow.com/questions/tagged/r) es un buen sitio que organiza preguntas de usuarios y donde otros usuarios ayudan a responder

Hay que saber buscar y para saber buscar debemos entender qué queremos hacer


---

# Paquetes

Un paquete es un conjunto de funciones, documentación y bases de datos que realizan tareas específicas

Los paquetes son una serie de archivos que se encuentran en un repositorio llamado [CRAN](https://cran.r-project.org/), The Comprehensive R Archive Network

Cuando alguien crea un paquete nuevo, lo envía a CRAN para que sea validado

Podemos instalar paquetes desde CRAN usando la función *install.packages*

Un paquete que usaremos mucho para hacer gráficas es *tidyverse*

```{r include=T,echo=T,eval=F, results=F}
install.packages("tidyverse")
```

Instalar un paquete significa que ya lo tienen en su computadora, pero aún no está listo para usarse

```{r include=T,echo=T,eval=F, results=F}
library(tidyverse)
```
---

# Tidyverse

Muchas de las cosas que haremos en este curso se pueden realizar con una colección de paquetes incluidas en [tidyverse](https://www.tidyverse.org/)

Tydiverse es una colección de paquetes para ciencia de datos que se acopla muy bien con los paquetes más usados para el análisis estadístico y la econometría

Acá pueden ver la [lista de paquetes](https://www.tidyverse.org/packages/) que vienen en tidyverse

---

# De vuelta a los scripts

Los scripts son esencialmente una colección de instrucciones guardadas como un archivo de texto con extensión .R

Los podemos abrir con cualquier lector de textos, pero R los interpreta como código a ser ejectuado

Les recomiendo ordernar siempre su trabajo en un script

Esta es la forma en que pueden llevarlo a otras computadoras, compartirlo con sus equipos de investigación, publicarlo, someterlo a dictamente...

Cada quien tiene sus reglas

---

class: inverse, middle, center

# Los data frames

---

# Los data frames

Los data frames son una colección de filas y columnas en donde guardamos información ordenada

Nosotros nos topamos con data framses todo el tiempo, aunque a veces no están siempre ordenadas

- Lista del súper

- Estadísticas del fútbol

- Lista de asistencia a clase

- Calificaciones escolares

Nosotros queremos aprender a sacarle juego a los data frames con propósitos de evaluación de impacto

---

# Los data frames

Vamos a comenzar *leyendo* un conjunto de datos

El archivo de datos proviene de algún lugar y vamos a abrirlo en R para después manipularlo

Voy a leer estos datos y se los asignaré a un objeto llamado *data.morocco*

```{r include=T,echo=T,eval=T, results=T, message=F}
setwd("C:/Users/rojas/Dropbox/presentations_sites/curso_conl2021/data")

data.morocco <-read_csv("./marruecos_microfinanzas.csv")
```

La función *read_csv* nos permite leer un archivo que viene en formato .csv

En R podemos leer muchos otros tipos de archivos (.dta, .xls, entre otros)

Los datos que usamos provienen de un estudio realizado por [Crépon, Devoto, Duflo & Parienté (2015)](https://www.aeaweb.org/articles?id=10.1257/app.20130535) para estudiar el impacto de una intervención que aleatoriamente asigna a hogares para recibir productos de microfinanzas

---

# Los data frames

Noten que *data.morocco* aparece ahora en el panel derecho

Podemos leer algunas de sus características: tiene 4,934 observaciones y 13 columnas

Es importante tener presente este lenguaje

Las filas son las **observaciones** y representan, en este caso, hogares

Las columnas son las **variables** y representan, en este caso, a las características de los hogares que se incluyeron en la evaluación

Si le dan doble click a *data.morocco* el panel principal despliega la base de datos

Si le dan click al símbolo de *play* sobre el nombre *data.morocco* verán el nombre de las columnas

---

# Los data frames

En este caso, las columnas indican lo siguiente

- **ident**: es una especie de folio individual
- **treatment**: es el indicador binario de tratamiento
- **expense_total**: son los gastos totales al final del experimento
- **income_assetsales**: son los ingresos por venta de activos al final del experimento
- **hours_outside_age6_65**: son las horas trabajadas por personas entre 6 y 65 años de edad al final del experimento
- **hours_chores_age6_65**: son las horas dedicadas a labores del hogar por personas entre 6 y 65 años al final del experimento
- **members_resid**: es el tamaño del hogar en la línea base
- **nadults_resid**: es el número de adultos en el hogar en la línea base
- **head_age**: es la edad del jefe del hogar en el línea base
- **act_livestock**: un indicador binario de si el hogar tiene ganado en la línea base
- **act_business**: un indicador binario de si el hogar tiene un negocio en la línea base
- **borrowed_total**: la cantidad de endeudamiento del hogar en la línea base

Es importante que noten que hay variables pre y post internvención y que en una evaluación se usan para distintos propósitos
---

# Los data frames

Siempre exploren sus datos antes de empezar a trabajar con ellos

Un error muy común es querer empezar a hacer análisis sin antes haber conocido los datos

La función *colnames()* les muestra el nombre de las columnas (variables, para nosotros)

```{r include=T,echo=T,eval=T, results=T}
colnames(data.morocco)
```

---

# Ejercicio 2

Usen las siguientes funciones para explorar el data frame  *data.morocco*

Escriban sobre el script que ya empezaron para que después puedan guardar su archivo, volverlo a abrir y estudiarlo

¿Qué hace cada función?


```{r include=T,echo=T,eval=F, results=F}
head(data.morocco)
head(data.morocco, n=10)
tail(data.morocco)
dim(data.morocco)
nrow(data.morocco)
ncol(data.morocco)
str(data.morocco)
```


---

class: inverse, middle, center

# Estadística descriptiva


---

# Estadística descriptiva

Les recomiendo que siempre describan sus datos

Es importante porque les ayuda a detectar patrones antes de dedicarse a hacer cosas más complejas

Ayuda a identificar posibles errores

¿Qué pasaría si nos damos cuenta que en nuestros datos hay un jefe de hogar con -30 años de edad?


---

# mean()

La media aritmética

```{r include=T,echo=T,eval=T, results=T, message=F}
mean(data.morocco$head_age)
```

¿Por qué pasó esto? ¿Cómo lo resolverían?


```{r include=T,echo=T,eval=T, results=T, message=F}
mean(data.morocco$head_age, na.rm=TRUE)
```

Noten que se valen los atajos *T* en lugar de *TRUE* y *F* en lugar de *FALSE*


```{r include=T,echo=T,eval=T, results=T, message=F}
mean(data.morocco$head_age, na.rm=T)
```


Noten el uso del símbolo "$" como la forma de referirse a una columna de cierto data frame

---

# sd()

La desviación estándar

```{r include=T,echo=T,eval=T, results=T, message=F}
sd(data.morocco$head_age, na.rm=T)
```

Ya saben qué hacer cuando quieren asignarle el cálculo a un ofjeto

```{r include=T,echo=T,eval=T, results=T, message=F}
sd.edad <- sd(data.morocco$head_age, na.rm=T)

sd.edad
```

---

# Pipas para estadística descriptiva

Se irán dando cuenta que hay varias formas de hacer lo mismo (calcular una media, por ejemplo)

Las pipas nos ayudan a crear código que es mucho más fácil de leer

No tenemos que crear objetos intermedios

Las pipas nos son útiles en el cálculo de estadística descriptiva, sobre todo cuando las acompañamos de *group_by*


```{r include=T,echo=T,eval=T, results=T, message=F, warning=F}
data.morocco %>% 
  group_by(treatment) %>%
  summarize(mean=mean(head_age,na.rm=T)) %>% 
  ungroup()


```

---

# Más de una estadística

En su investigación y en sus trabajos académicos muy frecuentemente presentarán tablas de estadística descriptiva

```{r include=T,echo=T,eval=T, results=T, message=F, warning=F}
tabla.desc <- data.morocco %>% 
  group_by(treatment) %>%
  summarise(media.edad=mean(head_age, na.rm=T),
            de.edad=sd(head_age, na.rm=T),
            max.edad=max(head_age, na.rm=T),
            min.edad=min(head_age, na.rm=T),
            obs.edad=n()) %>% 
  ungroup()

tabla.desc
```

---

# Prueba de diferencia de medias

.pull-left[
Ahora sí, podemos usar nuestros datos para aplicar lo que aprendimos sobre evaluación experimental

En este caso, el tratamiento fue asignado aleatoriamente, por lo que debemos comprobar que las características en la línea base son iguales entre grupos

¿Cuál es la $H_0$?

¿Cómo interpretamos $|t|=1.2625$?

¿Cómo interpretamos $p=0.2068$?

¿Rechazamos la $H_0??

]

.pull-right[
```{r include=T,echo=T,eval=T, results=T, message=F, warning=F, collapse=T}
t.test(head_age ~ treatment,
       data = data.morocco)
```
]
---

class: inverse, middle, center

# Regresión para la evaluación

---

# Regresión como herramienta

Usaremos muy frecuentemente la regresión para la estimación de efectos causales

La regresión líneal es la herramienta estadística más usada en evaluación

La regresión nos servirá para hacer esencialmente lo mismo: comparación de $y_i$ entre grupos

Nos permitirá *controlar* por posibles factores que afecten $y$, haciendo más precisa la estimación del efecto del tratamiento

---

# Regresión como herramienta

.pull-left[
Consideremos este ejemplo hipotético

Existe una relación positiva entre los años de educación y el salario

```{r echo=FALSE, message=FALSE, warnings=FALSE, results=F}
set.seed(1234)
##Linear Regression
#Generate the independent variable and the error
educacion <-  rnorm(100,10,3)
e <-  rnorm(100,0,8)
#Generate the dependent variable (b0=150, b1=-4, b2=2.5)
salario <- 100 + 2 * educacion + e 
datos.salarios <- as.data.frame(cbind(salario, educacion))
#create the model
m1=lm(salario ~ educacion)
summary(m1)
```
]
.pull-right[
```{r echo=FALSE, message=FALSE, warnings=FALSE, results='asis'}
datos.salarios <- augment(m1)
datos.salarios %>% 
  ggplot(aes(x=educacion, y=salario )) +
  geom_point()+
  labs(x="Educación", "Salario por hora")
```
]

---

# El principio de mínimos cuadrados


.pull-left[
Existe una infinidad de líneas que puedo trazar intentando describir los puntos

Cada línea está caracterizada por una ordenada al origen y una pendiente

$$\hat{y}=\alpha+\beta X$$

Esta recta describe el salario que esperaríamos dado un nivel de educación

A la diferencia entre lo observado y lo ajustado le llamamos **errores**

$$\hat{e}=y-\hat{y}$$


]

.pull-right[
```{r echo=FALSE, message=FALSE, warnings=FALSE, results='asis'}
datos.salarios %>% 
  ggplot(aes(x=educacion, y=salario )) +
  geom_point()+
  labs(x="Educación", "Salario por hora")
```
]


---

# El principio de mínimos cuadrados

.pull-left[
Yo puedo acumular el total de los errores, sumando simplemente $\sum_i \hat{e}_i$ para expresar una medida de discrepancia entre mi recta y los puntos observados

Pero también me gustaría hacer que los errores más grandes *pesen* más que los más errores más pequeños

$$L=\sum_i \hat{e}_i$$
Sustituyendo lo que vale $\hat{e}$ y $\hat{y}$

$$L=\sum_i \hat{e}_i=\sum_i (y_i-\hat{y}_i)^2=\sum_i (y_i-\alpha-\beta X_i)^2$$




]


.pull-right[
```{r echo=FALSE, message=FALSE, warnings=FALSE, results='asis'}
datos.salarios %>% 
  ggplot(aes(x=educacion, y=salario )) +
  geom_point()+
  labs(x="Educación", "Salario por hora")
```
]


---

# El principio de mínimos cuadrados

.pull-left[
El principio de MCO consiste en elegir el valor de $\alpha$ y $\beta$ que hagan $L$ lo más pequeño posible

En otras palabras, escogemos $\alpha$ y $\beta$ que minimicen la suma de los errores que cometemos al ajustar la recta a los puntos, penalizando los errores más grandes

A los valores de $\alpha$ y $\beta$ que minimizan la suma de los errores cuadráticos les conocemos como **estimadores de MCO**
]


.pull-right[
```{r echo=FALSE, message=FALSE, warnings=FALSE, results='asis'}
datos.salarios %>% 
  ggplot(aes(x=educacion, y=salario )) +
  geom_point()+
  labs(x="Educación", "Salario por hora")+
  geom_smooth(method = 'lm', se = F)+
  geom_segment(aes(xend = educacion, yend = .fitted), color = "red", size = 0.3)
``` 
]

---

# El principio de mínimos cuadrados

.pull-left[
Los parámetros de la recta que cumplen con minimizar la suma de los errores cuadráticos pueden ser obtenidos como sigue

```{r echo=T, message=FALSE, warnings=FALSE}
reg1 <- lm(salario ~ educacion,
           data=datos.salarios)

summary(reg1)
```


]


.pull-right[
```{r echo=FALSE, message=FALSE, warnings=FALSE, results='asis'}
datos.salarios %>% 
  ggplot(aes(x=educacion, y=salario )) +
  geom_point()+
  labs(x="Educación", "Salario por hora")+
  geom_smooth(method = 'lm', se = F)
``` 
]




---

# Regresión para la idenfiticación de efectos causales

Con fines de simplificación, asumamos un efecto de tratamiento constante: $y_{1i}-y_{0i}=\rho$

Consideremos el valor observado para un individuo 
$$y_i=y_{0i}+(y_{1i}-y_{0i})D_i$$

Sumemos y restemos $E(y_{0i})$:

$$
\begin{aligned}
y_i&=E(y_{0i})+(y_{1i}-y_{0i})D_i+y_{0i}-E(y_{0i}) \\
&=\underbrace{\alpha}_{E(y_{0i})}+\underbrace{\rho}_{(y_{1i}-y_{0i})} D_i + \underbrace{\nu_i}_{y_{0i}-E(y_{0i})}
\end{aligned}
$$

Esta expresión nos indica que podemos evaluar el efecto del tratamiento con una regresión de $y$ en función del indicador de tratamiento $D$

El valor estimado de $\rho$ nos da el efecto del tratamiento

---

# Regresión para la idenfiticación de efectos causales

Ahora evaluemos la diferencia de valores esperados

$$
\begin{aligned}
&E(y|D_i=1)=\alpha+\rho+E(\nu_i|D_i=1) \\
&E(y|D_i=0)=\alpha+E(\nu_i|D_i=0)
\end{aligned}
$$


Restando

$$
\begin{aligned}
E(y|D_i=1)-E(y|D_i=0)&=\rho+\overbrace{E(\nu_i|D_i=1)-E(\nu_i|D_i=0)}^{\text{Sesgo de selección}}
\end{aligned}
$$

Es decir, el sesgo de selección es igual a la correlación entre el término de error de la regresión y $D_i$

Nuestro supuesto de independencia de la asignación del tratamiento implica entonces que el error de la regresión no está correlacionado con el tratamiento

---

# Diferencia de medias con regresión

.pull-left[
Recordemos que antes obtuvimos
```{r include=T,echo=T,eval=T, results=T, message=F, warning=F, collapse=T}
t.test(head_age ~ treatment,
       data = data.morocco)
```
]


.pull-left[
Pero sabemos que una regresión lineal nos dará el mismo resultado
```{r include=T,echo=T,eval=T, results=T, message=F, warning=F, collapse=T}
balance.edad <- lm(head_age ~ treatment,
       data = data.morocco)

summary(balance.edad)
```
]

---

# Diferencia de medias con regresión

$$
y_i=\alpha+\rho D_i + \nu_i
$$


Con una regresión, el coeficiente estimado sobre la constante $\hat{\alpha}$ se puede interpretar como la media del grupo de control

Y el coeficiente sobre la variable que indica si se recibió el tratamiento $\hat{\rho}$ indica las diferencias entre tratados y no tratados

Noten que los valores del estadístico $t$ y del valor $p$ en ambas pruebas son idénticos, por lo que las conclusiones son las mismas

---

# Regresión corta y larga

Con un tratamiento binario y asignado aleatoriamente, podemos estimar el efecto usando una regresión:

$$y_i=\alpha+\beta D_i + u_i$$

Es muy común, sin embargo, usar **controles**

Si una serie de características $X$ no está correlacionada con $D_i$, se puede incluir en una versión larga de la regresión antes descrita

$$y_i=\alpha+\beta D_i + X_i'\gamma + u_i$$

El valor numérico de $\hat{\beta}$ en la regresión larga será muy cercano al obtenido con la regresión corta, pero se incrementa la precisión de los parámetros estimados

En R, haríamos algo así

```{r, echo=T, eval=F, results=F}
lm(y ~ T + x1 + x2 + x3,
   data = datos)
```


---
# Actividad por equipos

Usando los datos del experimento, cada equipo realizará lo siguiente:

.pull-left[
Realice una prueba de diferencia de medias para las siguientes variables de la línea base. ¿Se concluye que el experimento efectivamente se asignó de forma aleatoria?
  - **members_resid**
  - **nadults_resid**
  - **head_age**
  - **act_livestock**
  - **act_business**
  - **borrowed_total**
]

.pull-right[
Estime el impacto del programa en una de las siguientes variables. Para hacerlo, usarán una regresión corta y una regresión larga (usando las variables de la línea base como controles). ¿Tuvo el programa un impacto en la variable de resultados?
  - Equipo 1: **expense_total**
  - Equipo 2: **income_assetsales**
  - Equipo 3: **hours_chores_age6_65**
  - Equipo 4: **hours_outside_age6_65**
]

---

# Checklist

En un diseño experimental pongamos atención en:

**Supuesto clave**: la asignación del tratamiento es independiente de las características de las unidades

1. En un diseño experimental el evaluador genera grupos estadísticamente iguales a los que se asigna a distintos *brazos* de tratamiento

1. Se colectan datos de línea base y datos al final del experimento

1. En la línea base se debe verificar que las características de las unidades son estadísticamente iguales entre grupos

1. Al final del experimento se estima el efecto del tratamiento comparando las medias de las variables de resultados entre grupos

1. Típicamente usamos regresión en la estimación de los efectos, *controlando* por características observadas en la línea base

---

# Próxima sesión

Implementaremos análisis de los métodos no experimentales vistos el lunes

Vale la pena dar un repaso a cómo hacemos pruebas de hipótesis

La herramienta que más usaremos el próximo viernes es la regresión lineal, vale la pena repasar este concepto también

---

class: center, middle

Presentación creada usando el paquete [**xaringan**](https://github.com/yihui/xaringan) en R.

El *chakra* viene de [remark.js](https://remarkjs.com), [**knitr**](http://yihui.org/knitr), y [R Markdown](https://rmarkdown.rstudio.com).

Material de clase en versión preliminar.

**No reproducir, no distribuir, no citar.**


